【裁判字號】    91,簡上,564
【裁判日期】    920502
【裁判案由】    給付票款
【裁判全文】
臺灣臺中地方法院民事判決  九十一年度簡上字第五六四號
    上訴人兼被上訴人  勝新營造股份有限公司
    法定代理人        乙○○
    被上訴人兼上訴人  甲○○
右當事人間請求給付票款事件，上訴人對於中華民國九十一年九月二十五日本院臺中
簡易庭九十一年度中簡字第二二六八號民事第一審簡易判決提起上訴，本院合議庭判
決如左：
    主      文
原判決不利於上訴人勝新營造股份有限公司部分暨該部分訴訟費用負擔之裁判，均廢
棄。
右廢棄部分，被上訴人甲○○應另給付上訴人勝新營造股份有限公司新臺幣貳拾萬
貳仟零元，及自民國九十年十一月廿六日起至清償日止，按週年利率百分之六計算
之利息。
上訴人甲○○之上訴駁回。
第一、二審訴訟費用均由被上訴人兼上訴人甲○○負擔。
    事      實
甲、上訴人兼被上訴人勝新營造股份有限公司方面：
  一、聲明：
      （一）原判決不利於上訴人勝新營造股份有限公司部分廢棄。
      （二）被上訴人甲○○應再給付上訴人勝新營造股份有限公司新臺幣（下同）
            二十三萬二千零三元，及自民國九十年十一月廿六日起至清償日止，按
            週年利率百分之六計算之利息。
      （三）上訴人甲○○所為上訴駁回。
  二、陳述：除與原審判決所載相同者茲予引用外，補稱：訴外人尹順建設股份有限
      公司（下稱尹順公司）將其對被上訴人甲○○之一千二百八十萬元不動產買賣
      價金債權讓與上訴人勝新營造股份有限公司（下稱勝新公司），用供清償尹順
      公司所欠上訴人勝新公司之工程款，被上訴人甲○○乃分別簽發票面金額各為
      五百五十萬元（票載發票日九十年五月十日）、一百三十萬元（票載發票日九
      十年五月二十一日）、六百萬元（票載發票日九十年八月廿日）之支票三紙交
      上訴人勝新公司收執，因被上訴人甲○○於九十年五月九日向被上訴人要求展
      延上開面額五百五十萬元之支票票期十天，上訴人勝新公司予以同意，至九十
      年五月十九日，被上訴人甲○○又要求再次展期一個月至九十年六月二十日，
      兩造乃約定被上訴人甲○○須按週年利率百分之八．五計付展延票期期間之利
      息予上訴人勝新公司。被上訴人甲○○嗣於九十年六月十九日給付上訴人勝新
      公司二百萬元為部分清償，另紙票載發票日九十年五月二十一日面額一百三十
      萬元支票亦獲兌現，是上開面額五百五十萬元及一百三十萬元之支票債務，尚
      有三百五十萬元未償，被上訴人甲○○並簽立面額一十六萬八千二百五十三元
      之支票一紙（票載發票日九十年六月三十日）供為展延票期期間利息之給付。
      九十年八月二十日時，上開面額六百萬元之支票亦屆票期，被上訴人甲○○亦
      要求展期，經上訴人勝新公司會計戴淯旋與被上訴人甲○○之妻簡錦寬會算後
      ，再次計算出展延票期之利息為六萬三千七百五十元，故上開面額一十六萬八
      千二百五十三元及六萬三千七百五十元之二紙支票，乃係被上訴人甲○○要求
      展延票期所給付予上訴人勝新公司之利息補貼支票，並非用供清償上述未償之
      三百五十萬元支票債務，原審以被上訴人甲○○否認及該計算書為上訴人勝新
      公司所計算為由，而為該部分合計二十三萬二千零三元部分，非屬抵充利息之
      不利於上訴人之認定，於法自屬有違，爰提起上訴，請求廢棄原判決不利於上
      訴人勝新公司部分，並改判被上訴人甲○○應再給付上訴人勝新公司二十三萬
      二千零三元，及自九十年十一月廿六日（即退票日）起至清償日止，按週年利
      率百分之六計算之利息。又被上訴人甲○○所提起上訴，並無理由，其上訴應
      予駁回。
  三、證據：除援用原審之立證方法外，另提出支票二紙、收票記錄一份、同意書一
      紙為證（均為影本），並聲請訊問證人戴淯旋。
乙、被上訴人兼上訴人甲○○方面：
  一、聲明：
      （一）原判決不利於上訴人甲○○部分廢棄。
      （二）右廢棄部分，被上訴人勝新公司第一審之訴駁回。
      （三）上訴人勝新公司之上訴駁回。
  二、陳述：除與原審判決所載相同者茲予引用外，補稱：兩造當初曾言明於被上訴
      人甲○○另行出售向訴外人尹順公司所購入之房屋後，始按出售房屋之間數分
      次給付款項予上訴人勝新公司。上訴人雖非上開房屋買賣契約之當事人，但上
      訴人勝新公司之法定代理人乙○○曾於買賣契約上擔任見證人，而上開房屋之
      出賣人尹順公司依約應交付被上訴人甲○○之法定抵押權拋棄書、會算書、營
      造廠印鑑卡及土地所有權人之土地使用同意書，均未交付被上訴人甲○○，上
      訴人勝新公司自不得據上開僅屬「押票」性質之系爭支票，要求被上訴人甲○
      ○清償票款，且被上訴人甲○○所另給付上訴人勝新公司之二十三萬二千零三
      元，並非展延票期之利息補貼，而係扣除工程瑕疵後之工程款，被上訴人勝新
      公司主張為利息補貼，並上訴主張不得據為票款之清償，而要求被上訴人甲○
      ○再行給付云云，自非有理。至被上訴人甲○○之配偶簡錦寬則無出庭之必要
      。
  三、證據：援用原審之立證方法。
    理      由
甲、上訴人勝新公司上訴部分：
  一、本件上訴人勝新公司於原審起訴主張：訴外人尹順公司與被上訴人甲○○於九
      十年四月十日簽立買賣契約書，由訴外人尹順公司將坐落臺中市○區○○段第
      七五一四、七五一五、七五一六及七五一七建號四戶建物，以一千二百八十萬
      元之價格出售與被上訴人甲○○，被上訴人將其應給付訴外人尹順公司之買賣
      價金一千二百八十萬元，用供清償訴外人尹順公司所欠上訴人勝新公司之工程
      款。依約被上訴人甲○○應於買賣之不動產過戶完成後五日內給付五百五十萬
      元，過戶完成後二十日付款三百三十萬元，工程全部完工後三十日內付款四百
      萬元予上訴人勝新公司，並無被上訴人甲○○所稱於房屋另行出售後始行分次
      給付價金之約定。被上訴人甲○○並簽發票面金額各為五百五十萬元、一百三
      十萬元、六百萬元之支票三紙交上訴人收執。其中面額五百五十萬元、六百萬
      元之支票，經兩造達成展期協議，被上訴人甲○○同意自九十年五月二十日起
      按週年利率百分之八．五計付展期利息予上訴人勝新公司，並簽發二紙面額合
      計二十三萬二千零三元之支票供為展期利息給付。因被上訴人甲○○迄今尚有
      一百三十萬元票款未付，爰訴請被上訴人甲○○給付，並自九十年十一月廿六
      日（即退票日，原判決誤載為九十年一月廿六日）起按週年利率百分之六加計
      遲延利息等語。另於上訴程序中補稱：訴外人尹順公司既將其對被上訴人甲○
      ○之一千二百八十萬元不動產買賣價金債權讓與上訴人勝新公司，被上訴人甲
      ○○並分別簽發面額各為五百五十萬元（票載發票日九十年五月十日）、一百
      三十萬元（票載發票日九十年五月二十一日）、六百萬元（票載發票日九十年
      八月廿日）之支票三紙交上訴人勝新公司收執，被上訴人甲○○於九十年五月
      九日向被上訴人勝新公司要求展延面額五百五十萬元之支票票期十天，繼於九
      十年五月十九日左右，又再次要求展期至九十年六月二十日，兩造乃約定被上
      訴人甲○○須按週年利率百分之八．五計付利息與上訴人勝新公司，被上訴人
      甲○○嗣於九十年六月十九日給付上訴人勝新公司二百萬元而為部分清償，是
      上開面額五百五十萬元之支票債務，尚有三百五十萬元未償，而另紙票載發票
      日九十年五月二十一日之一百三十萬元支票則獲兌現，被上訴人甲○○乃簽立
      票載發票日九十年六月三十日面額一十六萬八千二百五十三元之支票一紙供為
      前述展期利息之給付。嗣至九十年八月二十日時，上開面額六百萬元之支票亦
      屆票期，被上訴人甲○○亦要求展期，經上訴人勝新公司員工戴淯旋與被上訴
      人甲○○之妻簡錦寬會算後，另計算出展延票期之利息為六萬三千七百五十元
      ，故上開一十六萬八千二百五十三元及六萬三千七百五十元之二紙支票，均係
      被上訴人甲○○因要求展延票期而給付上訴人勝新公司之展期利息支票，並非
      用供清償上開五百五十萬元之支票債務，原審僅以該計算書僅為上訴人所計算
      ，及被上訴人否認為由，而為此部分非屬抵充展期利息之不利於上訴人勝新公
      司之認定，於法有違，爰提起上訴，請求廢棄原判決不利於上訴人勝新公司此
      二十三萬二千零三元請求部分，並判命被上訴人甲○○應再給付上訴人勝新公
      司二十三萬二千零三元及自九十年十一月廿六日起至清償日止，按週年利率百
      分之六計算之利息等語。
  二、被上訴人甲○○對確有簽發系爭面額五百五十萬元之支票交付上訴人勝新公司
      一節，並不爭執，惟以：系爭面額五百五十萬元之支票僅係供為保證被上訴人
      與訴外人尹順公司間之不動產買賣契約履約之用，並未允許執票人可持以兌付
      。且兩造當初曾言明須待被上訴人甲○○另行出售房屋後，始按所出售房屋之
      間數分次給付款項。上訴人勝新公司雖非上開不動產買賣契約之當事人，但上
      訴人勝新公司之法定代理人乙○○曾於買賣契約書上擔任見證人，自屬契約實
      質上之關係人，就出賣人尹順公司對被上訴人甲○○所應負擔之義務，上訴人
      勝新公司顯有相當之牽連。因系爭不動產之出賣人尹順公司應交付被上訴人甲
      ○○之法定抵押權拋棄書、會算書、營造廠印鑑卡及土地所有權人之土地使用
      同意書，均未交付被上訴人甲○○，始有前述支票票載發票日後始行付款之情
      形發生，上訴人勝新公司亦遲至九十年十一月二十日始為系爭支票之付款提示
      。因系爭四戶房屋迄今實際上僅出售一戶，按買賣總金額一千二百八十萬元之
      比例計算，上訴人勝新公司僅能受領三百二十萬元，而被上訴人甲○○除已給
      付四百二十萬元外，另又給付二十三萬二千零三元，業已溢付上訴人勝新公司
      得領之數額，是上訴人勝新公司請求被上訴人甲○○清償票款，自非有據等語
      ，資為抗辯。另於上訴程序中補稱：被上訴人甲○○固有簽立卷附利息補貼同
      意書，惟所給付上訴人勝新公司之二十三萬二千零三元，並非展期利息，而係
      扣除工程瑕疵後之工程款等語。
  三、經查，上訴人勝新公司主張其執有被上訴人甲○○所簽發付款人第七商業銀行
      國光分行，發票日九十年五月十日，面額五百五十萬元之支票一紙，經於九十
      年十一月廿六日提示退票，期間被上訴人甲○○曾清償其中之四百二十萬元，
      尚有一百三十萬元未給付等情，業據上訴人勝新公司提出支票（含退票理由單
      ）一紙為證，且為被上訴人甲○○所不爭執，核屬實在。被上訴人甲○○雖以
      前揭情詞置辯，惟依上開買賣契約之當事人為被上訴人甲○○與訴外人尹順公
      司，依該契約書第四條約定：「I甲方（即被上訴人甲○○）於房屋過戶完成
      後，願負責乙方（即訴外人尹順公司）尚未給付勝新營造廠於臺中市○○段建
      號7514、7515、7516、7517、7518、7519號上所為工程之工程款，即買賣價金
      共計新台幣壹仟貳佰捌拾萬元整。II於過戶完成後，五日內付款新台幣伍佰伍
      拾萬元整。（付給勝新營造廠），且乙方（即訴外人尹順公司）並需同時交付
      法定抵押權拋棄書、會算書、營造廠印鑑卡及土地所有權人所立之土地使用同
      意書予甲方（即被上訴人甲○○）收訖。」內容觀之，即知被上訴人甲○○就
      原依約應給付訴外人尹順公司之一千二百八十萬元買賣價金，轉由被上訴人承
      擔訴外人尹順公司對上訴人勝新公司之工程款債務。核屬民法第三百零一條規
      定之債務承擔性質，被上訴人甲○○自係簽發系爭支票供為其依約所應給付之
      款項之給付，所辯僅係供為保證履約性質之「押票」等語，核非可採。次查，
      上開買賣契約雖另約定訴外人尹順公司應於被上訴人甲○○付款五百五十萬元
      之同時，需交付法定抵押權拋棄書、會算書、營造廠印鑑卡及土地所有權人所
      立之土地使用同意書予被上訴人甲○○收訖。然該項約定僅為被上訴人甲○○
      與訴外人尹順公司間所為約定，依約應負交付上開文件之債務人為訴外人尹順
      公司，並非上訴人勝新公司，被上訴人甲○○自無從據為對上訴人勝新公司拒
      絕給付票款之合法抗辯。是原審據上開各情而判認被上訴人甲○○應給付尚未
      清償之票款債務，於法並無違誤，被上訴人甲○○所為抗辯，自非有據。
  四、另查，被上訴人甲○○除簽立系爭面額五百五十萬元之支票予上訴人勝新公司
      外，另本於其與訴外人尹順公司間所簽訂為兩造所不爭執之上開不動產買賣契
      約書，而簽發面額各為一百三十萬元（票載發票日九十年五月二十一日）及六
      百萬元（票載發票日九十年八月廿日）之支票二紙交上訴人勝新公司收執，供
      為被上訴人甲○○原應給付訴外人尹順公司之買賣價金及訴外人尹順公司應給
      付上訴人勝新公司之工程款付款之用。其間被上訴人甲○○曾於九十年五月九
      日向被上訴人要求展延上開面額五百五十萬元之支票票期十天，上訴人勝新公
      司予以同意，至九十年五月十九日時，被上訴人甲○○又要求再次展期一個月
      至九十年六月二十日，兩造乃約定被上訴人甲○○須按週年利率百分之八．五
      計付展延票期期間之利息予上訴人勝新公司，嗣除於九十年六月十九日給付上
      訴人勝新公司二百萬元而為部分清償外，另紙票載發票日九十年五月二十一日
      面額一百三十萬元支票亦獲兌現，是上開面額五百五十萬元及一百三十萬元之
      支票債務，尚有三百五十萬元未償，被上訴人甲○○並依協議而簽立面額一十
      六萬八千二百五十三元之支票一紙（票載發票日九十年六月三十日）供為展延
      票期期間之利息給付。九十年八月二十日時，上開面額六百萬元之支票亦屆票
      期，被上訴人甲○○亦要求展期，經證人即上訴人勝新公司會計戴淯旋與被上
      訴人甲○○之妻簡錦寬會算後，再次計算出展延票期之利息為六萬三千七百五
      十元等情，除據上訴人勝新公司提出被上訴人甲○○所自承為其本人簽署之九
      十年五月二十一日同意書一紙、支票二紙及證人戴淯旋所製作之利息計算書一
      份外，並經證人戴淯旋於本院九十二年一月六日準備程序中到庭證實在卷，信
      屬實在。被上訴人甲○○空言否認，且經本院諭知而仍不願偕同其妻簡錦寬到
      院與證人戴淯旋對質，復未能提出所稱給付上訴人勝新公司合計二十三萬二千
      零三元之二紙支票，非屬展期利息而係扣除工程瑕疵後之工程款項之證明文件
      或計算式以實其說，是被上訴人甲○○此部分抗辯，自非可採。故前述面額合
      計二十三萬二千零三元（即一十六萬八千二百五十三元及六萬三千七百五十元
      ）之二紙支票，確係因被上訴人甲○○要求展延票期而同意給付予上訴人勝新
      公司之利息補貼支票，而非用供清償上述未償之三百五十萬元支票債務，原審
      所認前述面額合計二十三萬二千零三元（即一十六萬八千二百五十三元及六萬
      三千七百五十元）之二紙支票票款可用供清償被上訴人甲○○所應給付之一百
      三十萬元票款一節，容有誤認，上訴人勝新公司提起此部分上訴，求予廢棄改
      判，為有理由，爰由本院將原判決不利於上訴人勝新公司部分，廢棄改判如主
      文第二項所示。
乙、上訴人甲○○上訴部分：上訴人甲○○雖以前述兩造曾言明於其另行出售所購入
    之房屋後，始須按出售房屋之間數，分次付款予上訴人勝新公司；上開房屋之出
    賣人尹順公司未依約交付法定抵押權拋棄書、會算書、營造廠印鑑卡及土地所有
    權人之土地使用同意書，上訴人勝新公司自不得據上開僅屬「押票」性質之系爭
    支票要求付款；及其所給付予上訴人勝新公司之二十三萬二千零三元，並非展延
    票期之利息補貼，而係扣除工程瑕疵後之工程款，應自未付票款中扣除等語，資
    為抗辯。惟其所辯，均非有據，已如前述，玆不贅論，其所為上訴，自非有理，
    應予駁回。
丙、綜上所述，上訴人勝新公司訴請被上訴人甲○○給付票款債務一百三十萬元，及
    自九十年十一月廿六日（即退票日）起至清償日止，按週年利率百分之六計算之
    利息，為有理由。原審所為上開二十三萬二千零三元非屬抵充展期利息之不利於
    上訴人勝新公司之認定，容有誤認，上訴人勝新公司上訴意旨求予廢棄改判，為
    有理由，爰由本院將原判決不利於上訴人勝新公司部分，廢棄改判如主文第二項
    所示。至上訴人甲○○所為上訴則非有理，應予駁回。
丁、本件事證已臻明確，兩造其餘攻擊防禦方法與舉證，核與判決結果無影響，爰不
    逐一論述，附此敘明。
戊、據上論結，本件上訴人勝新公司之上訴為有理由，上訴人甲○○之上訴則無理由
    ，依民事訴訟法第四百三十六條之一第三項、第四百四十九條第一項、第四百五
    十條、第七十八條，判決如主文。
中      華      民      國    九十二    年      五      月      二      日
                                      臺灣臺中地方法院民事第三庭
~B審判長法官  張瑞蘭
~B法      官  許石慶
~B法      官  林宗成
右正本證明與原本無異
不得上訴
中      華      民      國    九十二    年      五      月      二      日
~B法院書記官


司法院資訊處製作；財團法人民間司法改革基金會備份。
